臺灣花蓮地方法院刑事判決　　　　　　　 95年度訴字第396號
公　訴　人　臺灣花蓮地方法院檢察署檢察官
被　　　告　乙○○
　　　　　　丙○○
　　　　　　丁○○
上二人共同
指定辯護人　余道明律師
上列被告因強盜案件，經檢察官提起公訴（94年度核退偵字第12
6號），本院判決如下：
    主  文
乙○○共同攜帶兇器竊盜，累犯，處有期徒刑拾月。扣案之砍草
刀及鐮刀各壹支均沒收。
丙○○、丁○○共同攜帶兇器竊盜，處有期徒刑柒月。扣案之砍
草刀及鐮刀各壹支均沒收。
    事  實
一、乙○○前於民國90年間因傷害案件，經本院判處有期徒刑 3
    月確定，於91年6 月24日易科罰金執行完畢。猶不知悔改，
    復意圖為自己不法之所有，雇用與其有犯意聯絡之丙○○、
    丁○○，於92年4月15日下午2時許，由乙○○駕駛車號IZ-6
    548 號自小貨車搭載丙○○及丁○○前往戊○○位在花蓮縣
    光復鄉○○段5202地號之檳榔園，並提供客觀上足供兇器使
    用之砍草刀及鐮刀各1 支作為竊割戊○○所有檳榔之用，而
    丙○○、丁○○則分別負責割取及整理割落之檳榔，乙○○
    到場未予逗留，即與丙○○、丁○○約定接應時間先行離去
    。嗣丙○○、丁○○共竊得檳榔4,237粒（價值約新臺幣12,
    700 元）後，適為到場巡視之戊○○發現，戊○○即持隨手
    拾得之木棍阻止丙○○、丁○○離去，旋並向親友求援及報
    警處理，丙○○、丁○○眼見將遭逮捕，便極力掙脫，但遭
    戊○○制伏，過程中，丙○○受有頭皮撕裂傷；丁○○則受
    有右中指伸指肌腱斷裂、右肩挫傷等傷害（戊○○所涉傷害
    丙○○、丁○○部分業經檢察官為不起訴處分確定。又起訴
    書犯罪事實原載丙○○、丁○○為脫免逮捕，而當場施以強
    暴之準強盜罪部分，亦經公訴人因證據不足，於審理時當庭
    予以減縮）。
二、案經戊○○訴由花蓮縣警察局鳳林分局報告臺灣花蓮地方法
    院檢察署檢察官偵查起訴。
    理  由
一、上揭事實，業據被告丙○○、丁○○於本院審理時均坦承不
    諱，核與證人即告訴人戊○○於本院審理時之證述大致相符
    ，復有贓物領據、現場圖、地籍圖謄本、花蓮縣公有山坡地
    租地造林核准審核表、丙○○及丁○○當庭繪製現場草圖各
    1紙、鳳林榮民醫院診斷證明書2紙及現場照片15幀在卷可稽
    ，並有砍草刀、鐮刀各1 支扣案可佐，足徵被告丙○○、丁○○之自白，與事實相符，可以採信，是被告丙○○、丁○○竊取告訴人上址檳榔之事實，應堪認定。
二、訊據被告乙○○則矢口否認有上開竊盜犯行，辯稱：伊是請
    丙○○、丁○○至伊所承租緊鄰戊○○上開地號土地之桂竹
    林拔桂竹筍，伊未提供丙○○、丁○○任何刀具，且有特別
    交代不可割戊○○所種檳榔云云，惟查：被告乙○○分別以
    一日1,500元及1,000元工資雇用被告丙○○、丁○○，而於
    上揭時地，駕駛車號IZ-6548 號自小貨車搭載被告丙○○、
    丁○○前往告訴人上址之檳榔園，另提供放置車上之砍草刀
    及鐮刀各1 支作為割檳榔工具，並告知被告丙○○、丁○○
    該處檳榔園及竹林均係其所有，渠二人去割檳榔，其先返家
    拿工具，嗣約定時間再前來搭載渠二人離去等情，業據被告
    丙○○、丁○○分別於警詢、檢察官內勤時均供陳甚詳，且
    互核相符，更甚者，被告丙○○經本院緝獲到案時仍供稱：
    被告乙○○是要伊與被告丁○○割檳榔，伊確定被告乙○○
    不是叫伊拔桂竹筍等語；又被告丙○○於本院審理時，更語
    氣激動表示：當時（按指遭警逮捕時）伊有帶手機，伊打手
    機找乙○○來處理，乙○○手機還關機找不到人，伊也有請
    石姓鄉民代表去找乙○○也找不到他，為何乙○○要把手機
    關掉，出事之後，戊○○指明要乙○○來談，不跟伊與丁○○談等語，足認被告乙○○確有雇用被告丙○○、丁○○竊
    取戊○○所有檳榔無疑。至被告丙○○、丁○○經本院改以
    證人身份詰問後，證人即共同被告丙○○結稱：當天乙○○
    搭載伊與丁○○前往檳榔園，並拿該處工寮內之砍草刀及鐮
    刀給伊與丁○○，伊先割桂竹筍再割檳榔，割落之檳榔則由
    丁○○負責整理及揹負云云；證人即共同被告丁○○則結稱
    ：不知刀械何人提供，丙○○未帶刀前往，伊到場後僅拔桂
    竹筍及揹檳榔，是丙○○要伊揹檳榔，伊係受雇丙○○云云
    ，稽與渠二人於警詢、檢察官內勤時所供不無出入之處，然
    衡諸經驗法則，被告或證人案發時之供述較少權衡利害得失
    或受他人之干預，較諸事後翻異之詞為可信，故除非可證明
    其更易之詞與事實相符，或其初供係虛偽者外，自不得任意
    捨棄初供不採，而經本院質以其中齟齬之處，證人丙○○證
    稱：乙○○有告訴伊該處檳榔園是其所有，要伊與丁○○去
    割，伊確實按照乙○○指示範圍割取檳榔。乙○○開庭前要
    伊講刀械在工寮內取出等語；證人丁○○證稱：伊有聽聞乙○○講該處檳榔園、竹筍是其所有，伊警詢確有供稱是乙○○要伊與丙○○割檳榔，並未遭警刑求、脅迫，伊於案發後
    直到94年9月7日檢察官傳訊時，才又見到乙○○等語，是據
    證人丙○○、丁○○之證述可知，被告乙○○不僅要求被告
    丙○○配合證述刀械提供處所，且渠二人證稱案發當日拔桂
    竹筍云云，亦均係在與被告乙○○有所接觸後始為之證述，
    然果拔桂竹筍說詞為真，何以據證人戊○○所證：現場只有
    遭割落之檳榔，並無拔下之桂竹筍？又桂竹筍與檳榔差異性
    甚大，並無誤認可能，被告乙○○又何需特別交代不可割戊○○所種檳榔？凡此，足見被告丙○○、丁○○於本院所為
    證述，不過係配合被告乙○○之供述，所為避重就輕之迴護
    之詞而已，均不足採信。
三、綜上所述，被告乙○○上開所辯顯係畏罪之詞，不足採信。
    本案事證已臻明確，被告三人犯行均堪認定，應予依法論科
    。
四、查被告乙○○行為後，刑法部分條文及刑法施行法業於94年
    2月2日經總統令修正公布，並於95年7月1日施行，又參酌最
    高法院95年刑事庭第8 次及第21次會議決議中關於法律變更
    之比較適用原則：刑法（乃指修正後之現行法）第2條第1項
    之規定，係規範行為後法律變更所生新舊法律比較適用之準
    據法，於刑法施行後，應適用該法第2條第1項之規定，為「
    從舊從輕」之比較；另於比較時應就罪刑有關之共犯、未遂
    犯、想像競合犯、牽連犯、連續犯、結合犯，以及累犯加重
    、自首減輕暨其他法定加減原因（如身分加減）與加減比例
    等一切情形，本於統一性及整體性原則，綜其全部罪刑之結
    果而為比較，然從刑則附屬於主刑，除法律有特別規定者外
    ，依主刑所適用之法律，又如僅法條文字修正（如刑法第28
    條、第55條），無有利、不利情形，則非所謂法律有修正，
    應適用裁判時法。則本案涉及法律變更部分經附表所示比較
    新舊法之結果，修正後之規定並非較有利於被告乙○○，是
    依刑法第2條第1項前段規定，有關修正部分自應適用修正前
    刑法之規定，合先敘明。又查砍草刀及鐮刀，刀刃部分均係
    金屬製成，堅硬而銳利，客觀上足以用為實施強暴、脅迫或
    抵抗行為，而對於人生命、身體之安全易生危險，應屬兇器
    。核被告三人所為，均係犯刑法第321條第1項第3 款之攜帶
    兇器竊盜罪。被告三人就上開犯行間，有犯意聯絡及行為分
    擔，均為共同正犯。被告乙○○有事實欄所載之前科紀錄及
    執行情形，此有臺灣高等法院被告前案紀錄表乙份在卷可查
    ，其受有期徒刑執行完畢，5 年內再犯本件有期徒刑以上之
    罪，為累犯，應依修正前刑法第47條規定加重其刑。爰審酌
    被告三人犯罪之目的、手段、竊得財物之價值、被害人事後
    亦已取回失竊物品，及被告乙○○明知上址檳榔園非其所有
    ，卻雇工竊取檳榔，並於證據鑿鑿之情形下，仍飾詞狡辯，
    毫無悔意之態度；而被告丙○○、丁○○為賺取工資，未能
    明辨是非，明知上址檳榔園非雇主即被告乙○○所有，仍加
    以竊取檳榔，亦屬不該，然念二人雖一度否認犯行，但終仍
    坦承犯行，尚知悔悟等一切情狀，分別量處如主文所示之刑
    。至扣案之砍草刀及鐮刀各1 支，為被告乙○○所有，業據
    其自承在卷，又上開刀械乃供作竊割檳榔所用，亦據被告丙○○供述明確，爰依刑法第38條第1項第2款之規定，併予宣
    告沒收。
據上論斷，應依刑事訴訟法第299條第1項前段，刑法第2條第1項
前段、第28條、第321條第1項第3款、第38條第1項第2 款，修正
前刑法第47條，判決如主文。
本案經檢察官甲○○到庭執行職務
中　　華　　民　　國　　96　　年　　4 　　月　　12　　日
      　　　　　      　臺灣花蓮地方法院刑事第一庭
                            審判長法官  張  健  河
                                  法官  李  世  華
                                  法官  吳  韻  馨
上列正本證明與原本無異。
如對本判決不服，應於送達後10日內，向本院提出上訴狀（應抄
附繕本）告訴人或被害人如對於本判決不服者，應具備理由請求
檢察官上訴，其上訴期間之計算係以檢察官收受判決正本之日期
為準。
                                 書記官
中　　華　　民　　國　　96　　年　　4 　　月　　13　　日
附錄本判決論罪之法律條文：
中華民國刑法第321條：
犯竊盜罪而有下列情形之一者，處六月以上、五年以下有期徒刑
：
一  於夜間侵入住宅或有人居住之建築物、船艦或隱匿其內而犯
    之者。
二  毀越門扇、牆垣或其他安全設備而犯之者。
三  攜帶兇器而犯之者。
四  結夥三人以上而犯之者。
五  乘火災、水災或其他災害之際而犯之者。
六  在車站或埠頭而犯之者。
前項之未遂犯罰之。
附表：
┌───┬───────┬────────┬──────┐
│比較  │修正前刑法於本│（修正後）刑法於│依從舊從輕原│
│法條  │案適用之法律效│本案適用之法律效│則比較結果  │
│      │果            │果              │            │
├───┼───────┼────────┼──────┤
│刑法第│應適用累犯規定│改列為第47條第1 │本條從修正後│
│47條  │，加重本刑至2 │項，於本案適用結│刑法未較有利│
│      │分之1         │果同修正前刑法之│於被告乙○○│
│      │              │法律效果        │            │
├───┼───────┼────────┼──────┤
│綜合比較結果：修正後之刑法並非較有利於被告乙○○，故本│
│案有關修正部分應適用修正前刑法。                      │
└───────────────────────────┘
